臺灣新竹地方法院刑事判決
110年度訴字第751號
110年度易字第877號
公  訴  人  臺灣新竹地方檢察署檢察官
被      告  黃財裕


            蕭承峰


            黃子靖


            王修賢



上列被告等因妨害秩序案件，經檢察官提起公訴（110年度少連
偵字第95號）及追加起訴（110年度少連偵字第95號），被告於
本院準備程序中，就被訴事實為有罪之陳述，經法官告知簡式審
判程序意旨，並聽取公訴人、被告之意見後，經合議庭裁定由受
命法官獨任行簡式程序審理，並判決如下：
    主  文
黃財裕成年人與少年共同犯意圖供行使之用而攜帶兇器在公共場
所聚集三人以上首謀施強暴罪，累犯，處有期徒刑柒月。
蕭承峰犯在公共場所聚集三人以上施強暴在場助勢罪，處拘役伍
拾日，如易科罰金，以新臺幣壹仟元折算壹日。
黃子靖犯在公共場所聚集三人以上施強暴在場助勢罪，處拘役伍
拾日，如易科罰金，以新臺幣壹仟元折算壹日。
甲○○犯在公共場所聚集三人以上施強暴在場助勢罪，處拘役伍拾
日，如易科罰金，以新臺幣壹仟元折算壹日。
    事  實
一、黃財裕因向乙○○經營址設新竹市○區○○街000號「吉祥印刷行
    」訂購旗子發生給付遲延糾紛而有意尋釁，於民國110年4月
    30日22時許，邀集甲○○、蕭承峰、黃子靖（該三人行為時均
    未滿20歲）及鄭○（93年12月生，案發時為少年，真實姓名
    、年籍詳卷，另由本院少年法庭審理）等4人，前往「吉祥
    印刷行」店外集結尋釁。嗣於同日22時45分許，渠等均明知
    「吉祥印刷行」店外區域係人車熙來攘往之公共場所，於該
    處以棍棒敲擊店面玻璃門及聚眾叫囂，可能波及他人，影響
    社會治安及秩序，將使公眾對公共秩序之信賴產生動搖，仍
    共同意圖施暴而基於在公共場所聚集三人以上施強暴之犯意
    聯絡，由黃財裕指示鄭○持棍棒自外敲擊店面左側玻璃門，
    致玻璃門破損而不堪使用（涉犯毀損部分，業據乙○○於偵查
    中撤回告訴），而甲○○、蕭承峰、黃子靖則在場叫囂而助勢
    ，危害社會安寧，而造成恐懼不安。嗣經警據報到場處理並
    調閱現場監視器錄影畫面後，始循線查悉上情。
二、案經乙○○訴由新竹市警察局第一分局報告臺灣新竹地方檢察
    署檢察官偵查起訴。
　　理  由
壹、程序方面：　
　　本案被告黃財裕、蕭承峰、黃子靖、甲○○所犯係死刑、無期
    徒刑、最輕本刑為3年以上有期徒刑以外之罪，其等於準備
    程序中就被訴事實為有罪之陳述，經法官告知簡式審判程式
    之旨，並聽取公訴人、被告之意見後，本院依刑事訴訟法第
    273條之1第1項之規定，裁定進行簡式審判程序。是本案之
    證據調查方式及證據能力之有無，依刑事訴訟法第273條之2
    及第159條第2項之規定，不受同法第159條第1項、第161條
    之2、第161條之3、第163條之1及第164條至第170條規定之
    限制，合先敘明。
貳、實體方面：　
一、認定犯罪事實所憑之證據及認定之理由：
　㈠上開犯罪事實，業據被告黃財裕、蕭承峰、黃子靖於警詢、
    偵查、本院準備程序及審理時均坦承不諱（少連偵卷第6至1
    3、68至69頁、本院卷第43至47、54頁），被告甲○○於本院
    準備程序及審理時坦承不諱（本院卷第43至47、54頁），核
    與少年鄭○於警詢時之陳述（少連偵卷第14至15頁）、證人
    即告訴人乙○○於警詢之證述（少連偵卷第16至19頁）相符，
    並有現場照片4張（少連偵卷第25至26頁）、監視器擷取畫
    面3張（少連偵卷第27至28頁）附卷可憑，足認被告黃財裕
    、蕭承峰、黃子靖、甲○○上開任意性自白，核與事實相符，
    均堪予採信。
　㈡本案事證明確，被告黃財裕、蕭承峰、黃子靖、甲○○上開犯
    行，洵堪認定，自均應依法予以論罪科刑。
二、論罪科刑：
　㈠按刑法第150條業於109年1月15日修正公布，並自同年月17日
    生效施行，其立法理由略以：不論在何處、以何種聯絡方式
    （包括社群通訊軟體）聚集，係在遠端或當場為之，均為本
    條之聚集行為，且包括自動與被動聚集之情形，亦不論是否
    係事前約定或臨時起意者均屬之。三人以上在公共場所或公
    眾得出入之場所實施強暴脅迫，就人民安寧之影響及對公共
    秩序已有顯著危害，是將聚集之人數明定為三人以上，不受
    限於須隨時可以增加之情形，以臻明確。不論強暴脅迫是對
    於特定人或不特定人為之，已造成公眾或他人之危害、恐懼
    不安，應即該當該罪成立之構成要件。本罪重在安寧秩序之
    維持，若行為人就本罪之構成要件行為有所認識而仍為本罪
    構成要件之行為，自仍應構成本罪，予以處罰。經查，被告
    黃財裕、蕭承峰、黃子靖、甲○○均明知案發地點係不特定人
    或多數人得使用之公共場所，竟為上開強暴犯行，造成見聞
    之公眾或他人恐懼不安，與上開「在公共場所聚集三人以上
    」之構成要件相符，並對公共秩序有顯著危害。而被告黃財
    裕於偵查中自承：是鄭○把木棒放在車廂，我叫他砸玻璃等
    語（少連偵卷第68頁反面），被告黃財裕對於少年鄭○攜帶
    兇器已有認識，並指示少年鄭○下手實施強暴行為，應認被
    告黃財裕該當於攜帶兇器之加重條件。是核被告黃財裕所為
    ，係犯刑法第150條第1項後段、第2項第1款之意圖供行使之
    用而攜帶兇器在公共場所聚集三人以上首謀施強暴罪；被告
    蕭承峰、黃子靖、甲○○所為，均係犯刑法第150條第1項前段
    之在公共場所聚集三人以上施強暴在場助勢罪。
  ㈡又按在學理上，有「任意共犯」與「必要共犯」之分，前者
    指一般原得由一人單獨完成犯罪而由二人以上共同實施之情
    形，當然有刑法總則共犯規定之適用；後者係指須有二人以
    上之參與實施始能成立之犯罪而言。且「必要共犯」依犯罪
    之性質，尚可分為「聚合犯」與「對向犯」，其二人以上朝
    同一目標共同參與犯罪之實施者，謂之「聚合犯」，如刑法
    分則之公然聚眾施強暴、脅迫罪、參與犯罪結社罪、輪姦罪
    等是，因其本質上即屬共同正犯，故除法律依其首謀、下手
    實施或在場助勢等參與犯罪程度之不同，而異其刑罰之規定
    時，各參與不同程度犯罪行為者之間，不能適用刑法總則共
    犯之規定外，其餘均應引用刑法第28條共同正犯之規定（最
    高法院81年度台非字第233號判決同此見解）。被告黃財裕
    、蕭承峰、黃子靖、甲○○、少年鄭○等人，對於到場實施強
    暴行為，其等具有犯意聯絡及行為分擔，應論以共同正犯。
    惟參諸最高法院79年度台上第4231號判決意旨，刑法條文有
    「結夥三人以上」者，其主文之記載並無加列「共同」之必
    要，是本條文以「聚集三人以上」為構成要件，自應為相同
    解釋。
  ㈢按刑法第150條第1項規定：「在公共場所或公眾得出入之場
    所聚集三人以上，施強暴脅迫者，在場助勢之人，處1年以
    下有期徒刑、拘役或10萬元以下罰金；首謀及下手實施者，
    處6月以上5年以下有期徒刑」；同條第2項則規定：「犯前
    項之罪，而有下列情形之一者，得加重其刑至2分之1：一、
    意圖供行使之用而攜帶兇器或其他危險物品犯之。二、因而
    致生公眾或交通往來之危險」，該規定係就犯罪類型變更之
    個別犯罪行為得裁量予以加重，成為另一獨立之罪名（尚非
    概括性之規定，即非所有罪名均一體適用），屬於刑法分則
    加重之性質，惟依上述規定，係稱「得加重…」，而非「加
    重…」或「應加重…」，故法院對於行為人所犯刑法第150條
    第2項第1款、第1項後段之行為，是否加重其刑，即有自由
    裁量之權。衡諸全案緣起係因被告黃財裕為訂購旗子糾紛起
    意聚集其他被告尋釁，惟人數非多、衝突時間短暫，造成之
    危害非重，而告訴人乙○○已與被告黃財裕、蕭承峰、黃子靖
    、甲○○、少年鄭○等人達成和解，及告訴人乙○○已收受全部
    和解金額，有和解書1份存卷可參(少連偵卷第48頁)。綜上
    ，本件被告黃財裕所犯情節侵害社會秩序安全，並無嚴重或
    擴大現象，本院認尚無加重其刑之必要。
  ㈣被告黃財裕於本案行為時為20歲以上之成年人，鄭○為93年12
    月生，為未滿18歲之少年，有其全戶戶籍查詢資料查詢結果
    1份附卷可參（少連偵卷第37頁）。被告黃財裕於本院準備
    程序時雖陳稱：我以為鄭○年紀20歲出頭云云（本院卷第47
    頁），惟少年鄭○於警詢中陳稱：我就讀光復高中，現在休
    學，我接到黃財裕電話叫我到場等語（少連偵卷第15頁反面
    ），被告黃財裕亦自承：少年鄭○是我叫去的等語（本院卷
    第68頁反面），足見被告黃財裕與少年鄭○有某種熟識程度
    ，而能以電話通知少年鄭○於短時間應邀到場，被告黃財裕
    對於少年鄭○之實際年紀應屬可得而知，應依兒童及少年福利與
    權益保障法第112條第1項之規定，加重其刑。
  ㈤又被告黃財裕前因妨害自由案件，經本院以109年度訴字第97
    號判決判處有期徒刑3月確定，於109年11月18日易科罰金執
    行完畢等情，有高等法院被告前案紀錄表1份在卷可考，其
    於徒刑執行完畢後，5年內又故意再犯本案有期徒刑以上之
    罪，為累犯，本院審酌被告黃財裕前案雖係妨害自由案件，
    與本案妨害秩序案件，雖均屬暴力犯罪，惟本案人數非多、
    衝突時間短暫，造成損害程度較低，被告黃財裕本案所犯依
    兒童及少年福利與權益保障法第112條第1項前段加重後，倘
    再依累犯規定加重最輕本刑，容有罪刑不相當之虞，爰不予
    加重。
  ㈥爰以行為人之責任為基礎，審酌被告黃財裕為訂購旗子糾紛
    ，而邀集被告蕭承峰、黃子靖、甲○○、少年鄭○等人前往上
    開公共場所為強暴行為，致告訴人乙○○受有損害，並對於公
    共秩序造成危害，殊值非難，並審酌被告黃財裕、蕭承峰、
    黃子靖、甲○○犯後尚知坦承犯行，並已與告訴人達成和解，
    兼衡被告黃財裕自述國中肄業，現在做送貨，家庭經濟狀況
    勉持；被告蕭承峰自述國中畢業，目前在酒店做服務業，家
    庭經濟狀況勉持；被告黃子靖自述國中肄業，目前在菜市場
    與家人做生意，家庭經濟狀況勉持；被告甲○○自述高中肄業
    ，入監前賣飲料為業，家庭經濟狀況勉持（本院卷第54頁）
    等一切情狀，分別量處如主文所示之刑，並就得易科罰金部
    分諭知易科罰金之折算標準。　　
據上論斷，應依刑事訴訟法第273條之1第1項、第299條第1項前
段，判決如主文。
本案經檢察官翁旭輝提起公訴及追加起訴，檢察官林李嘉到庭執
行職務。　
中　　華　　民　　國　　111 　年　　3 　　月　　30　　日
                 刑事第三庭     法  官  王靜慧
以上正本證明與原本無異。
如不服本判決應於收受判決後20日內向本院提出上訴書狀，並應
敘述具體理由。其未敘述上訴理由者，應於上訴期間屆滿後20日
內向本院補提理由書(均須按他造當事人之人數附繕本)「切勿逕
送上級法院」。
中　　華　　民　　國　　111 　年　　3 　　月　　31　　日
                                書記官  陳弘明 　　　　
中華民國刑法第150條
在公共場所或公眾得出入之場所聚集三人以上，施強暴脅迫者，
在場助勢之人，處1年以下有期徒刑、拘役或10萬元以下罰金；
首謀及下手實施者，處6月以上5年以下有期徒刑。
犯前項之罪，而有下列情形之一者，得加重其刑至二分之一：
一、意圖供行使之用而攜帶兇器或其他危險物品犯之。
二、因而致生公眾或交通往來之危險。